臺灣花蓮地方法院刑事判決
111年度易字第148號
公  訴  人  臺灣花蓮地方檢察署檢察官
被      告  何逢成


上列被告因竊盜案件，經檢察官提起公訴（110年度偵字第5089
號），本院判決如下：
    主  文
何逢成犯侵入住宅竊盜罪，處有期徒刑拾壹月。
    事  實
一、何逢成於民國110年10月25日8時30分許至10時許間之某時（
    起訴書誤繕為10時20分許），駕駛車牌號碼000-0000號自用
    小客車，行經洪義楠、林祖儀位於花蓮縣○○鎮○○路00○0號之
    住宅（下稱系爭住宅），發現大門未鎖，竟意圖為自己不法
    之所有，基於侵入住宅竊盜之犯意，未經洪義楠、林祖儀同
    意，即侵入系爭住宅後，徒手竊取洪義楠、林祖儀所有之聚
    寶盆底座1個得手。嗣經洪義楠、林祖儀發現後報警，經警
    盤查何逢成，何逢成趁機丟擲上開聚寶盆底座，而查悉上情
    。
二、案經洪義楠、林祖儀訴由花蓮縣警察局玉里分局報告臺灣花
    蓮地方檢察署檢察官偵查起訴。
    理  由
壹、證據能力方面
一、按被告以外之人於審判外之言詞或書面陳述，除法律有規定
    者外，不得作為證據。又被告以外之人於審判外之陳述，雖
    不符合同法第159條之1至第159條之4之規定，但經當事人於
    審判程序同意作為證據，法院審酌該言詞陳述或書面陳述作
    成時之情況，認為適當者，亦得為證據；當事人、代理人或
    辯護人於法院調查證據時，知有第159條第1項不得為證據之
    情形，而未於言詞辯論終結前聲明異議者，視為有前項之同
    意，刑事訴訟法第159條第1項及第159條之5分別定有明文。
    本件檢察官、被告何逢成就本案所引之下列供述證據，於本
    院準備程序時，均同意具有證據能力，被告僅爭執證據之證
    明力，經本院審酌該等證據之作成情況，核無違法取證或其
    他瑕疵，認均適為本案認定事實之依據，依刑事訴訟法第15
    9條之5規定，均有證據能力。
二、又本件認定事實所引用之卷內其餘非供述證據，並無證據證
    明係公務員違背法定程序取得，依同法第158條之4規定反面
    解釋，均有證據能力。
貳、實體方面
一、訊據被告固坦承曾於上開時間，未經告訴人洪義楠、林祖儀
    同意，侵入系爭住宅，惟矢口否認有何侵入住宅竊盜之犯行
    ，辯稱：我當時要去找陳文奉，他有一筆土地要賣，找我去
    看，我不認識告訴人2人，告訴人的父親是鄰長，有民宿的
    人建議我去找他們問路。當時告訴人2人不在家，門沒有鎖
    ，我進入屋內，告訴人洪義楠馬上出來，問我要找誰，我說
    我要找陳文奉，告訴人洪義楠說他知道陳文奉。聚寶盆底座
    有我的指紋是因為告訴人洪義楠當時拿小小的聚寶盆給我看
    ，我說這個太小了，我要買大的。我沒有從副駕駛座丟棄聚
    寶盆底座到旁邊的田裡，那是警察亂講的，是告訴人2人跟
    警察聯合一起陷害我，警察還跑到我的車上搜索，他們爬到
    我的車上就不對了，但我的行車紀錄器影像被洗掉沒有證據
    云云。經查：
㈠被告於上開時間，駕駛車牌號碼000-0000號自用小客車，行經
  系爭住宅，其未經告訴人洪義楠、林祖儀同意，侵入系爭住宅
  ，又聚寶盆底座上驗出被告之DNA等事實，為被告所不爭執，
  核與告訴人洪義楠、林祖儀於警詢、偵訊時所證述之情節相符
  （見警卷第11頁至15頁、偵卷第52頁至53頁、警卷第17頁至19
  頁、偵卷第52頁），並有扣押筆錄、扣押物收據、扣押物品目
  錄表、贓物認領保管單、車號查詢汽車車籍資料、臺灣花蓮地
  方檢察署檢察官鑑定許可書、內政部警政署刑事警察局110年1
  1月16日刑生字第1108020407號鑑定書在卷可參（見警卷第35
  頁至45頁、第77頁、偵卷第27頁、第47頁至48頁），故此部分
  事實，首堪認定。
㈡查證人即告訴人洪義楠於警詢時陳述：我於110年10月25日10時
  20分許，在系爭住宅發現我的聚寶盆遭竊。有個年紀約60歲的
  男子開著紅色休旅車到我家兩次，我懷疑是他所為，他在同日
  8時30分來過我家一次，9時40分來了第二次，並走進我家的客
  廳，10時許他要離開時才被我發現，我就問他為什麼要來我家
  ，他向我問一下路就離開了。後來於10時20分許，我妻子林祖
  儀就發現家中物品遭竊等語（見警卷第11頁至15頁）；復於偵
  訊時證述：當時我有看到被告，我有聽到像是文昌筆放回架子
  的聲音，我就趕快衝出來看，看到他走出我家的正門口，我們
  家的門沒有上鎖等語（見偵卷第52頁至53頁）。
㈢又證人林祖儀於警詢時陳述：於110年10月25日8時40分，被告
  駕駛紅色的轎車來我家的客廳敲門找人，因為我在顧小孩就沒
  有理他，客廳的大門沒有上鎖，是開著的拉門，他在客廳逗留
  了約10分鐘，期間一直有放東西與翻東西的聲音，當時我沒有
  走出房門，只是從窗戶看，後來我9時許出門載小孩去上課，1
  0時20分回到家，發現客廳裡聚寶盆的上蓋掉在地上，且有東
  西不見等語（見警卷第17頁至19頁）；續於偵訊時證稱：當時
  我在顧小孩，我聽到開鐵門、紗門的聲音，還有「叩」的一聲
  ，像是木板掉到地上的聲音，我從房間往外看到被告，並從窗
  戶看到被告從我家走出去，他是開著紅色的車輛等語（見偵卷
  第52頁）。
㈣勾稽證人洪義楠、林祖儀上述證詞，可知被告於110年10月25日
  ，曾經至系爭住宅兩次，因系爭住宅之大門未鎖，故被告直接
  走進系爭住宅之客廳內，被告第一次侵入系爭住宅時，曾逗留
  於客廳內約10分鐘，證人林祖儀並聽到翻找物品之聲音，被告
  第二次侵入住宅時，被告訴人洪義楠發現，被告問路後即離開
  ，嗣告訴人洪義楠察覺家中遭竊，上開各情，證人洪義楠、林
  祖儀迭次於警詢、偵訊時所證述之情節均一致，2人之證述互
  核亦相符，並無明顯之瑕疵存在，倘非實際親身經歷，實無可
  得；復衡以2位證人與被告素不相識，亦無仇隙，經偵訊時檢
  察官告知偽證罪之處罰且具結之情況下，更無需甘冒較被告所
  涉本案罪責更重之偽證罪處罰之風險，虛構情節而欲入被告於
  罪，是上開證人之證述，堪認可信。
㈤再者，證人即在場員警黃志輝於本院審理時證述：被告丟擲聚
  寶盆底座的畫面是我的密錄器錄到的，地點在玉里分局樂合派
  出所後面的停車場，當時我們請被告自己把車上的東西拿下來
  ，沒有到被告的車上搜索，只是單純目視。那時候我正在跟證
  人陳文奉聊天，看著被告整理東西，被告走到車輛副駕駛座的
  前方，我看到他的手有丟東西出去，我就去看他丟了什麼東西
  ，看見小的聚寶盆底座在地上，被告沒有回答我那是什麼。之
  後我請派出所的同事請鑑識小組過來，並將聚寶盆底座拿去封
  緘，這段時間沒有讓被告碰到證物，告訴人後來有確認聚寶盆
  底座是他的等語（見本院卷第81頁至84頁），證人黃志輝上述
  證詞，核與本院當庭勘驗之密錄器影像內容：「畫面一開始，
  一台紅色休旅車的正、副駕駛座車門打開，被告站在駕駛座旁
  ，持續將車裡的東西拿至車外地上放。於1分15秒處，被告站
  在副駕駛座旁，伸手往副駕駛座之置物箱裡翻動，之後鏡頭往
  下面移動，被告身影移出畫面。於1分24秒處，被告將副駕駛
  座車門半掩，往車前方向走去。於1分30秒處，有一球型物品
  在車前被拋出，此時被告位於車前位置，之後繞過車頭往駕駛
  座走去，左手捧一盆物品。於1分33秒處，鏡頭往車前空地移
  動。
  00:01:34 員警（即證人黃志輝）：
           欸！來！來！（邊說邊往車前空地跑去）
  00:01:35 被告
           安那啊？(臺語)
  00:01:35 員警：
           來！
  00:01:36 被告：
           什麼？我沒有...。
  00:01:38 員警：
           你給我擲，來！（臺語）
  00:01:39 被告：
           安那？
  00:01:40 員警：
           你叫他過來！叫那個過來！
  00:01:41 被告：
           什麼？
  00:01:41 員警：
           那是什麼？（員警左手指著地上圓形物品）來！來
           來！（往該圓形物品走去）
　00:01:42 被告：那又不是我摸ㄟ啊。(臺語)　　
　於1分43秒處，係本件聚寶盆底座之畫面。」等節相符，有本
  院勘驗筆錄可佐（見本院卷第79頁至80頁），並有密錄器影像
  截圖照片為證（見本院卷第69頁至73頁），足證被告於警方發
  現其為本件竊盜案件之嫌疑人時，員警要求被告停車後，確認
  被告車輛內有無告訴人遭竊之聚寶盆底座，而證人黃志輝在被
  告車輛旁邊等待時，恰好目擊被告丟擲本件聚寶盆底座至前方
  空地上，顯見被告在竊取告訴人之聚寶盆底座後，為了逃避罪
  責，蓄意將聚寶盆底座丟棄，但遭證人黃志輝發現，可徵證人
  黃志輝前開所述情節，與事實相符，自可採信。　
㈥此外，本件聚寶盆底座經送驗後，其上檢出一男性DNA-STR主要
  型別，與被告之DNA-STR型別相符，可排除來自告訴人洪義楠
  、林祖儀等情，有內政部警政署刑事警察局鑑定書附卷可考（
  見偵卷第47頁至48頁），而在證人黃志輝發現被告丟棄聚寶盆
  底座後，迄至送鑑驗前，被告均未碰觸過該聚寶盆底座，此經
  證人黃志輝證述如前，並有卷附之職務報告可稽（見偵卷第87
  頁至89頁），顯見被告確實在證人黃志輝發現聚寶盆底座前碰
  觸過該聚寶盆底座，亦即，被告所丟棄之物品確為本件聚寶盆
  底座無誤。從而，被告既曾因不明原因持有本件聚寶盆底座，
  並趁機丟棄，試圖藉此脫罪，在在可見其為涉犯本件竊盜犯行
  之人，至為明灼。
㈦被告前開辯詞不可採之理由：
　⒈查證人陳文奉於本院審理時證稱：我跟被告是因為擺攤認識
    ，沒有什麼往來。案發當天我不知道被告會來找我，他沒有
    事先跟我說，我們沒有互相聯絡等語（見本院卷第86頁），
    可見證人陳文奉當天並不知道被告要去找其看地，雙方亦未
    曾聯絡過此事，故被告辯稱其當天是要去找陳文奉，需要問
    路云云，為其所捏造，毫無可採。
　⒉又告訴人洪義楠於偵訊時證述：我沒有拿聚寶盆給被告看過
    ，我不認識被告，也沒看過他等語（見偵卷第53頁），可知
    告訴人洪義楠否認曾經拿本件聚寶盆給被告過目，而被告亦
    供稱其不認識告訴人洪義楠、證人林祖儀，是殊難想像告訴
    人洪義楠面對一個素不相識、擅自闖入家中的陌生人，會向
    其兜售聚寶盆，此顯有違常理，故被告辯稱聚寶盆底座上會
    有其的DNA，是因為告訴人洪義楠拿聚寶盆給其看云云，要
    屬臨訟卸責之詞，顯非可信。
　⒊另本件員警未曾至被告之車輛上搜索，經證人黃志輝證述在
    卷，已如前述，經本院勘驗密錄器影像後，亦未見員警有至
    被告車輛上搜索之行為，有前開本院勘驗筆錄可查，被告僅
    空言泛稱警方至其車上搜索云云，自非可採。
㈧綜上所述，被告所辯各節均不足採，本件事證已臻明確，被告
  之犯行堪予認定，應予依法論科。
二、論罪科刑：
㈠核被告所為，係犯刑法第321條第1項第1款之侵入住宅竊盜罪。
㈡被告構成累犯之說明：
　⒈按被告構成累犯之事實及應加重其刑之事項，均應由檢察官
    主張並具體指出證明之方法後，經法院踐行調查、辯論程序
    ，方得作為論以累犯及是否加重其刑之裁判基礎。又所謂檢
    察官應就被告構成累犯事實「具體指出證明方法」，係指檢
    察官應於法院調查證據時，提出足以證明被告構成累犯事實
    之前案徒刑執行完畢資料，例如前案確定判決、執行指揮書
    、執行函文、執行完畢（含入監執行、易科罰金或易服社會
    勞動執行完畢、數罪係接續執行或合併執行、有無被撤銷假
    釋情形）文件等相關執行資料，始足當之(最高法院110年度
    台上字第5660號判決意旨參照)。
　⒉查本件公訴檢察官主張應依司法院釋字第775號解釋、刑法第
    47條第1項規定加重其刑，且就被告構成累犯之事實及應加
    重其刑事項，除有卷附之臺灣高等法院被告前案紀錄表外，
    公訴檢察官另提出前案確定判決，及被告自承該案件業於10
    6年9月12日徒刑易科罰金執行完畢等語（見本院卷第95頁）
    ，堪認檢察官已具體指出證明方法。而被告前因竊盜案件，
    經臺灣臺中地方法院以106年度易字第353號判決判處有期徒
    刑3月確定，於106年9月12日徒刑易科罰金執行完畢等節，
    有上開判決、被告前案紀錄表可參（見本院卷第13頁、第10
    5頁至113頁）。
　⒊本院審酌司法院釋字第775號解釋文及理由之意旨，被告前曾
    因竊盜案件，經法院判決有罪確定並執行完畢，業如前述，
    其受上開徒刑執行完畢，理應產生警惕作用，返回社會後能
    因此自我控管，不再因相同行為而觸犯有期徒刑以上之罪，
    詎仍無視法律禁令，不知悛悔而再犯本案，且為涉犯相同類
    型之犯罪，顯見被告之刑罰反應力確屬薄弱，且具有特別之
    惡性，倘仍以最低法定本刑為量刑之下限，未能反應其本件
    業經施以刑罰手段後，均無法改過之犯罪情節，而與罪刑相
    當原則有違。有鑑於此，認須延長被告之矯正期間，助其再
    社會化，並兼顧社會防衛之效果，暨考量其犯罪所造成法秩
    序等公益之危害，避免再犯之效果高低等因素，爰依刑法第
    47條第1項加重其刑。另基於精簡裁判之要求，即使法院論
    以累犯，無論有無加重其刑，判決主文均無庸為累犯之諭知
    (最高法院110年度台上字第5660號判決意旨參照)，附此敘
    明。
㈢爰審酌被告未思以正當管道獲取所需財物，僅因一己私慾，即
  漠視法令禁制，恣意竊取他人所有之財物據為己有，所為實有
  害於社會經濟秩序與他人財產安全，益徵其法治觀念殊有偏差
  ，顯然缺乏尊重他人財產權之觀念，誠屬非是；且被告犯後飾
  詞否認犯行，於發現證據對自己不利時，不斷變更辯詞，枉顧
  證據，於法庭上亦經常不遵守法庭秩序，犯後態度難認良好；
  兼衡被告自陳小學畢業之智識程度、工作為販賣雜貨、月薪約
  新臺幣1,000元、經濟狀況不佳、扶養太太之生活狀況（見本
  院卷第95頁），及其犯罪之動機、手段、目的、竊得之物已返
  還予告訴人等一切情狀，量處如主文所示之刑，以示懲戒。
三、沒收：
　　被告竊得之聚寶盆底座1個，已發還予告訴人，有卷附之贓
    物認領保管單可按（見警卷第45頁），被告本件犯罪所得既
    已發還，爰不予宣告沒收、追徵。
據上論斷，應依刑事訴訟法第299條第1項前段，刑法第321條第1
項第1款、第47條第1項、第38條之1第5項，刑法施行法第1條之1
第1項，判決如主文。
本案經檢察官葉柏岳提起公訴，檢察官林于湄到庭執行職務。
中　　華　　民　　國　　111 　年　　7 　　月　　28　　日
　　　　　　　　　刑事第四庭    法　官　林思婷
以上正本證明與原本無異。
如不服本判決應於收受送達後20日內向本院提出上訴書狀，並應
敘述具體理由。其未敘述上訴理由者，應於上訴期間屆滿後20日
內向本院補提理由書(均須按他造當事人之人數附繕本)「切勿逕
送上級法院」。告訴人或被害人如對於本判決不服者，應具備理
由請求檢察官上訴，其上訴期間之計算係以檢察官收受判決正本
之日期為準。
因疫情而遲誤不變期間，得向法院聲請回復原狀。
中　　華　　民　　國　　111 　年　　7 　　月　　29　　日

                                書記官  黃添民
附錄本案論罪科刑法條：
刑法第321條
犯前條第一項、第二項之罪而有下列情形之一者，處六月以上五
年以下有期徒刑，得併科五十萬元以下罰金：
一、侵入住宅或有人居住之建築物、船艦或隱匿其內而犯之。
二、毀越門窗、牆垣或其他安全設備而犯之。
三、攜帶兇器而犯之。
四、結夥三人以上而犯之。
五、乘火災、水災或其他災害之際而犯之。
六、在車站、港埠、航空站或其他供水、陸、空公眾運輸之舟、
    車、航空機內而犯之。
前項之未遂犯罰之。